臺灣高雄地方法院刑事判決　　　　　　 100年度訴字第1195號
公　訴　人　臺灣高雄地方法院檢察署檢察官
被　　　告　吳○文　真實姓名.
上列被告因妨害自由等案件，經檢察官提起公訴（100 年度偵字
第26774 號），嗣因被告於本院準備程序中就被訴事實為有罪之
陳述，本院告知被告簡式審判程序之旨，並聽取當事人之意見後
，由本院合議庭裁定改由受命法官獨任依簡式審判程序進行，判
決如下：
    主  文
吳○文成年人以非法方法剝奪少年之行動自由，處有期徒刑肆月
。緩刑貳年，緩刑期間付保護管束。扣案之菜刀壹把沒收。
    事  實
一、吳○文係成年人（民國62年7 月31日生，真實姓名年籍詳卷
    ），與少年吳○明（86年5 月間生，係12歲以上，未滿18歲
    之少年，真實姓名年籍詳卷）為父子，2 人具有家庭暴力防
    治法第3條第3款所定之家庭成員關係。吳○文於100年9月6
    日22時許，在少年吳○明返回高雄市大社區○○里○○巷○
    號（即渠等住處）後，要求少年吳○明陪同外出，吳○文隨
    即在高雄市○○區○○路66號附近某超市內購買菜刀1把，
    並裝在1只塑膠袋內隨身攜帶，2人於同年9月7日0時許行經
    高雄市○○區○○路大社工業區某處空地時，吳○文忽基於
    恐嚇及妨害他人自由之犯意，對少年吳○明恫稱：「我們要
    去天上，我們好好講，你先躺下」等語，要求少年吳○明躺
    在地上，少年吳○明因心生畏懼，足生危害於安全，而欲逃
    離現場，吳○文見少年吳○明不願躺下，即以其手提塑膠袋
    內未拆封之菜刀朝少年吳○明之後頸部敲下，致少年吳○明
    受有後頸部撕裂傷5公分之傷害（傷害部分未據告訴）。少
    年吳○明受傷後雖嘗試逃離現場，惟仍遭吳○文追回，吳○
    文承前恐嚇之犯意繼而持刀對少年吳○明恫稱：「為什麼沒
    有一次把你殺了，不准再逃跑，否則就把你殺了」等語，致
    少年吳○明因心生畏懼，足生危害於安全，遂留在現場不敢
    逃離，而剝奪其行動自由。嗣吳○文前往大社工業區內某便
    利商店及加油站買水及面紙予少年吳○明止血後，即帶同少
    年吳○明至大社工業區內某處安全島聊天，直至同日4時30
    分許，2人始一起返回上開住處，吳○文之父吳○馳（真實
    姓名年籍詳卷）隨即報警處理，經警到場當場逮捕吳○文，
    並扣得菜刀1把。
二、案經高雄市政府警察局仁武分局移請臺灣高雄地方法院檢察
    署檢察官偵查起訴。
    理  由
一、本案被告吳○文所犯均係死刑、無期徒刑、最輕本刑為3年
    以上有期徒刑以外之罪，其於本院準備程序中就被訴事實為
    有罪之陳述，經本院告知簡式審判程序之旨，並聽取檢察官
    、被告之意見後，認無不得或不宜改依簡式審判程序進行之
    情事，由本院依刑事訴訟法第273條之1第1項規定，裁定進
    行簡式審判程序。又本案卷內之人證、物證、書證等證據，
    依刑事訴訟法第273條之2規定，不受同法第159條第1項關於
    傳聞法則規定之限制，依法均有證據能力；被告吳○文、被
    告之子即少年吳○明、被告之父吳○馳等3人，依兒童及少
    年福利法第46條第2項之規定，不得揭露足以識別少年吳
    ○明身分之資訊，是渠等3人之真實姓名年籍均詳卷，均合
    先敘明。
二、上開犯罪事實，迭據被告吳○文於警詢、偵查及本院審理時
    坦承不諱（偵卷第11至13頁、第52至53頁、第82至86頁；本
    院卷第2 頁背面至第8 頁、第31、40頁），核與證人即被害
    人少年吳○明、證人即被告之父吳○馳於警詢、偵查時證述
    之情節相符（偵卷第14至20頁、第68至72頁、第92至93頁）
    ；員警於逮捕被告時亦起獲菜刀1 把，並有義大醫療財團法
    人義大醫院受理家庭暴力事件驗傷診斷書、高雄市政府警察
    局仁武分局扣押筆錄暨扣押物品目錄表各1 份及少年吳○明
    頭部受傷處照片1 張、扣案之菜刀照片2 張在卷為憑（偵卷
    第21至24頁、第40頁、第45至46頁），足認被告上開任意性
    之自白與事實相符，堪以採信。本案事證明確，被告犯行洵
    堪認定。
三、論罪科刑：
  （一）核被告吳○文所為，係犯刑法第302條第1項之剝奪他人
        行動自由罪、同法第305條之恐嚇危害安全罪。又所犯
        上開2罪，乃一行為同時觸犯2罪名，為想像競合犯，應
        依刑法第55條前段之規定，從一重論以刑法第302條第1
        項之剝奪他人行動自由罪。
  （二）又被告係成年人，於上開犯行時，被害人吳○明係未滿
        18歲之少年，有被告之戶口名簿影本1份、全戶戶籍資
        料查詢結果2紙附卷可參（偵卷第43頁；本院卷第18至
        19頁），被告故意對少年吳○明犯罪部分，應依兒童及
        少年福利法第70條第1項前段規定，加重其刑。
  （三）爰審酌被告為輕度精神障礙，罹有精神分裂症合併憂鬱
        ，現於文鳳診所追蹤治療，接受藥物控制中，有被告之
        中華民國身心障礙手冊影本及文鳳診所診斷證明書各1
        紙在卷可憑（偵卷第40、55、74頁），偶因擔憂其子即
        被害人吳○明未來，一時情緒失控而出言及持刀恐嚇並
        剝奪他人行動自由，使被害人吳○明因此心生畏懼，所
        為甚有不當，惟念及其犯後坦承犯行，態度尚佳，並考
        量被告之生活狀況、智識程度，犯罪動機、手段及其犯
        罪時所受刺激、所生危害等一切情狀，量處如主文所示
        之刑，以資懲儆。
  （四）另被告前於86年間因違反麻醉藥品管理條例案件經本院
        以86年度易字第6843號判決處有期徒刑2月，如易科罰
        金銀元3佰元折算1日，緩刑2年確定，嗣因緩刑期滿，
        而緩刑之宣告未經撤銷者，其刑之宣告失其效力，此有
        臺灣高等法院被告前案紀錄表1份附卷可佐（本院卷一
        第5頁），其因一時情緒失控致觸犯本案犯行，況被告
        罹有精神分裂症合併憂鬱，現於文鳳診所追蹤治療，接
        受藥物控制中，已如前述，經心理諮商師數次入所與被
        告會談後，認為本案係因被告自身的精神狀況，導致父
        子角色功能不佳，與家人疏離而有自卑感，進而想替兒
        子決定改變環境取得較多資源，但此想法引起兒子及家
        人的反彈而加重自身的挫折感，被告遂採取不當的作法
        ，惟被告精神狀況日趨緩和穩定，能積極思考回應諮商
        師的提問，被告除願意持續接受藥物的協助，與家人適
        度溝通及處理衝突事件的原由，進而預防暴力危險再犯
        的可能，也願意為自己錯誤行為向被害人及家人致歉等
        情，有諮商師陳翠媚所製作心理輔導報告3份在卷為據
        （偵卷第87、95頁；本院卷第41頁），被告之父吳○馳
        亦當庭表示會對被告多加注意等語（本院卷第37頁），
        堪認被告應有悔意，經此偵查及簡易判決處刑之教訓後
        ，當能知所警惕，應無再犯之虞，本院認其所宣告之刑
        ，以暫不執行為適當，爰併予宣告緩刑2年，並依家庭
        暴力防治法第38條第1項之規定，諭知緩刑期內付保護
        管束，此項緩刑宣告並依法通知被害人及警察機關。
  （五）至扣案菜刀1 把，為被告所有供本件犯罪所用之物，業
        據被告於警詢、偵查及本院審理時供承在卷（偵卷第11
        、52、82頁；本院卷第38頁），爰依刑法第38條第1 項
        第2 款規定，併予宣告沒收。
  （六）附此敘明：
    １、按刑法總則之加重，係概括性之規定，所有罪名均一體
        適用；刑法分則之加重，係就犯罪類型變更之個別犯罪
        行為予以加重，成為另一獨立之罪名。兒童及少年福利
        法第70條第1項前段，其中對少年犯罪之加重，係對被
        害人為少年之特殊要件予以加重處罰，乃就犯罪類型變
        更之個別犯罪行為予以加重，即屬刑法分則加重之性質
        。又刑法第41條第1項前段明定犯最重本刑為5年以下有
        期徒刑以下之刑之罪，而受6個月以下有期徒刑或拘役
        之宣告者，得以新臺台幣1千元、2千元或3千元折算1日
        ，易科罰金。又刑法第302條之妨害自由罪，其法定刑
        為5年以下有期徒刑，拘役或300元以下罰金。是倘有故
        意對少年犯妨害自由罪，應依上開兒童及少年福利法第
        70條第1項前段規定予以加重其刑，因係分則加重之性
        質，其法定刑有期徒刑部分加重之結果，即非「最重本
        刑為5年以下有期徒刑以下之刑之罪」，縱受6個月以下
        有期徒刑之宣告，與上開刑法第41條第1項規定得易科
        罰金之規定不符，自不得諭知易科罰金之折算標準，否
        認即屬違法（最高法院96年度台上字第6128號判決意旨
        參照）。是以本院雖量處6個月以下有期徒刑，依法不
        得諭知易科罰金之折算標準。
    ２、按家庭暴力者，謂家庭成員間實施身體或精神上不法侵
        害之行為；家庭暴力罪者，謂家庭成員間故意實施家庭
        暴力行為而成立其他法律所規定之犯罪，家庭暴力防治
        法第2條第1款、第2款定有明文。本件被告與被害人吳
        ○明係父子，屬家庭暴力防治法第3條第3款所定之家庭
        成員關係，被告剝奪被害人吳○明行動自由及恐嚇被害
        人吳○明之犯行，亦屬家庭暴力防治法第2條第2款之家
        庭暴力罪，惟因家庭暴力防治法之上開條文並無罰則規
        定，是此部分犯行應僅依前開刑法剝奪他人行動自由罪
        及恐嚇危害安全罪之規定予以論罪科刑。
據上論斷，應依刑事訴訟法第273條之1第1項、第299條第1項前
段，家庭暴力防治法第38條第1項，刑法第11條前段、第302條第
1項、第305條、第55條、第74條第1項第2款、第38條第1項第2款
，判決如主文。
本案經檢察官黃世勳到庭執行職務。
中    華    民    國   100    年    11    月    30    日
                  刑事第七庭  法  官  廖華君
以上正本證明與原本無異。
如不服本判決應於收受本判決後10日內向本院提出上訴書狀，並
應敘述具體理由；如未敘述上訴理由者，應於上訴期間屆滿後20
日內向本院補提理由書( 均須按他造當事人之人數附繕本) 「切
勿逕送上級法院」。
中    華    民    國   100    年    11    月    30    日
                              書記官  許珈綺

附錄本判決論罪科刑法條：
中華民國刑法第302條第1項
私行拘禁或以其他非法方法，剝奪人之行動自由者，處5年以下
有期徒刑、拘役或3百元以下罰金。

中華民國刑法第305條
以加害生命、身體、自由、名譽、財產之事，恐嚇他人致生危害
於安全者，處2年以下有期徒刑、拘役或3 百元以下罰金。